臺灣板橋地方法院刑事判決　　　　　　　95年度訴字第2449號
公　訴　人　臺灣板橋地方法院檢察署檢察官
被　　　告　乙○○
　　　　　　　　　　　1樓
選任辯護人　蔡樹基　律師
被　　　告　丁○○
指定辯護人　本院公設辯護人甲○○
上列被告因違反毒品危害防制條例等案件，經檢察官提起公訴（
95年度偵字第7846號），本院判決如下：
    主  文
丁○○未經許可持有其他可發射子彈具殺傷力之改造手槍，處有
期徒刑年肆月，併科罰金新臺幣壹拾萬元，罰金如易服勞役，
以新臺幣貳仟元折算壹日。扣案具殺傷力之改造手槍壹支（槍枝
管制編號：0000000000號）、口徑０．三八０吋制式
子彈貳顆及具直徑約八．九ＭＭ金屬彈頭之土造子彈壹顆，均沒
收。
乙○○無罪。
    事  實
一、丁○○明知可發射子彈具有殺傷力之改造手槍及子彈，屬槍
    砲彈藥刀械管制條例所列管之槍砲及子彈，未經許可均不得
    製造、販賣、運輸、轉讓、持有或寄藏。竟基於持有改造手
    槍及子彈之犯意，自民國94年12月間起由年籍真實姓名不詳
    綽號「闊嘴」之成年人處，取得仿BERETTA 廠M9型半自動手
    槍製造之改造手槍1 支（槍枝管制編號：0000 000000 號）
    ，及具有殺傷力之制式子彈2 顆（口徑0.380 吋）、土造子
    彈4 顆（具直徑約8.9MM 金屬彈頭2 顆、具直徑約9.4MM 金
    屬彈頭1 顆、具直徑8.5MM 金屬彈頭1 顆），經以行動電話
    外包裝盒裝妥後，即藏放在其車號G7M-555 號重型機車置物
    箱內而持有之。嗣經警於95年3 月28日凌晨0 時30分許，在
    台北縣板橋市○○路○ 段442 之4 號前查獲，並在上述機車
    置物箱內扣得上開改造手槍1 支、子彈7 顆，復在其台北縣
    板橋市○○路67號3 樓住處扣得子彈1 顆，共計扣得子彈8
    顆（其中2 顆具9. 0MM金屬彈頭之土造子彈不具殺傷力，另
    上述具殺傷力之子彈6 顆，其中3 顆，即具直徑約8.9MM 金
    屬彈頭、具直徑約9.4MM 金屬彈頭及具直徑8.5MM 金屬彈頭
    之土造子彈各1 顆，業經試射，僅餘彈殼而不具殺傷力），
    及安非他命1 包（淨重0.2 公克）、吸食器1 組與分裝杓1
    支（所涉違反毒品危害防制條例案件由檢察官另行偵辦）。
二、案經臺北縣政府警察局海山分局報告臺灣板橋地方法院檢察
    署檢察官偵查起訴。
    理  由
壹、有罪部分：
一、訊據被告丁○○於本院審理中就其持有上述改造手槍及子彈
    並經警查獲等情坦承不諱。此外，扣案之改造手槍1 支（槍
    枝管制編號：0000000000號），經送內政部警政署刑事警察
    局鑑驗結果，認係由仿BERETTA 廠M9型半自動手槍製造之槍
    枝，車通槍管內阻鐵改造而成之改造手槍，機械性能良好，
    可擊發適用之子彈，認具殺傷力乙節，有內政部警政署刑事
    警察局95年4 月18日刑鑑字第0950047134號槍彈鑑定書一件
    在卷可查（見95年度偵字第7846號卷第72頁）；而扣案之子
    彈8 顆，亦經該局鑑驗，其中2 顆為口徑0.380 吋制式子彈
    ，具殺傷力，另2 顆為具直徑8.9MM 金屬彈頭之土造子彈，
    採樣1 顆試射後，可擊發具殺傷力；另2 顆分別為具直徑約
    9.4MM 金屬彈頭及具直徑約9.0MM 金屬彈頭之土造子彈，經
    試射，前者可擊發，具殺傷力，後者則無法擊發，不具殺傷
    力；而1 顆為具直徑8.5MM 金屬彈頭之土造子彈，經試射，
    可擊發具殺傷力，另1 顆為具直徑9.0MM 金屬彈頭之土造子
    彈，經試射，無法擊發，不具殺傷力等情，亦觀之上述鑑驗
    報告書即明。足見被告丁○○所為自白與事實相符，自得採
    為認定之依據。本件事證明確，被告犯行洵堪認定。
二、有關本案之新舊法比較：
  (一)按被告丁○○行為後，刑法及刑法施行法業於94年2 月2 日
    經總統以華總一義字第09400014901 號令修正公布，並於95
    年7 月1 日施行（下稱「新刑法」，修正前刑法下稱「舊刑
    法」），參酌最高法院95年5 月23日刑事庭第8 次會議決議
    結論，新刑法第2 條第1 項之規定，係規範行為後法律變更
    所生新舊法律比較適用之準據法，於新刑法施行後，應適用
    新刑法第2 條第1 項之規定，為「從舊從輕」之比較。且比
    較時，應就罪刑有關之共犯、未遂犯、連續犯、想像競合犯
    、牽連犯、結合犯以及累犯加重、自首減輕、暨其他法定加
    減原因與加減例等一切情形，綜其全部罪刑之結果，而為比
    較，再適用有利於行為人之法律處斷。而易科罰金、易服勞
    役、緩刑、保安處分之宣告，則涉及裁量權之行使，須於裁
    量權行使時，方有比較適用問題，此部分得予割裂適用，合
    先敘明。
  (二)次依上述原則綜合比較本件全部罪刑結果：就被告所犯槍
    砲彈藥刀械管制條例第8 條第4 項及第12條第4 項之罰金刑
    部分，修正前刑法第33條第5 款規定：「罰金：1 元（銀元
    ）以上」，修正後刑法第33條第5 款則規定：「罰金：新臺
    幣一千元以上，以百元計算之」。是新刑法第33條第5 款所
    定罰金刑最低數額，較之舊刑法提高，自以舊刑法第33條第
    5 款規定有利於被告。有關想像競合犯之規定，新刑法第
    55條除規定「從一重處斷」外，並增列但書：「但不得科以
    較輕罪名所定最輕本刑以下之刑」，該但書之規定，係科刑
    之限制，為法理之明文化，非屬法律之變更，自無庸依新刑
    法第2 條第1 項之規定為新舊法比較適用（參照前開最高法
    院刑事庭會議決議）。
  (三)經綜合比較結果，依刑法第2 條第1 項前段規定，應適用舊
    刑法第33條第5 款之規定較有利於被告。
三、核被告丁○○持有改造手槍及子彈所為，係犯槍砲彈藥刀械
    管制條例第8 條第4 項之未經許可持有其他可發射子彈具有
    殺傷力之改造手槍罪及同條例第12條第4 項之未經許可持有
    子彈罪。被告以一持有行為，同時觸犯未經許可持有改造手
    槍罪及未經許可持有子彈罪，為想像競合犯，應依新刑法第
    55條之規定，從較重之未經許可持有改造手槍罪處斷。本院
    審酌被告明知槍枝影響社會治安重大，竟未經許可持有改造
    手槍及子彈，對於他人之生命、身體形成潛在威脅，並害及
    整體秩序與生活安全，並考量被告之素行狀況，且事後坦承
    犯行，態度良好等一切情狀，量處如主文所示之刑。另按本
    件罰金刑部分涉及易服勞役折算標準部分，新刑法第42條第
    3 項前段之規定，即：「易服勞役以新臺幣一千元、二千元
    或三千元折算一日」，而被告行為時之舊刑法第42條第2 項
    前段則規定：「易服勞役以一元（銀圓）以上三元以下，折
    算一日」，而被告行為時之易服勞役折算標準，修正前罰金
    罰鍰提高標準條例第2 條前段之規定（現已刪除），就其原
    定數額提高為一百倍折算一日，亦即，被告行為時之易服勞
    役折算標準，應以銀元三百元折算一日，經折算為新臺幣後
    ，應以新臺幣九百元折算為一日。比較新舊刑法之易服勞役
    折算標準，以新刑法第42條第3 項前段之規定，較有利於被
    告。爰依新刑法第42條第3 項之規定，就罰金刑部分諭知易
    服勞役折算標準。
四、至扣案具殺傷力之改造手槍1 支（含彈匣1 個，槍枝管制編
    號：0000000000號），屬違禁物，應依刑法第38條第1 項第
    1 款之規定宣告沒收；另扣案之子彈8 顆，其中口徑0.380
    吋制式子彈2 顆，及具直徑8.9MM 金屬彈頭之土造子彈1 顆
    ，均具殺傷力，屬違禁物，應依刑法第38條第1 項第1 款之
    規定宣告沒收。另具直徑8.9MM 金屬彈頭、9.4MM 金屬彈頭
    、8.5MM 金屬彈頭之土造子彈各1 顆，業經試射擊發僅餘彈
    殼，已不具殺傷力，而具直徑9.0MM 金屬彈頭之土造子彈2
    顆，經試射結果不具殺傷力，均已如前述，自不予宣告沒收
    。
貳、無罪部分：
一、公訴意旨另以：被告乙○○基於意圖營利之犯意，於95年2
    月間某日，在其家人所有之小貨車上，以新臺幣（下同）4,
    000 元至5,000 元之價格，販賣第二級毒品安非他命1 包（
    淨重0.2 公克）予丁○○。另乙○○明知未經許可不得持有
    具有殺傷力可發射子彈之改造玩具手槍及子彈，仍基於持有
    之犯意，自不詳時、日起，持有可發射子彈具有殺傷力之仿
    BERETTA 廠M9型半自動手槍製造之改造金屬玩具手槍1 把（
    槍枝管制編號0000000000）及具有殺傷力之口徑0.38吋制式
    子彈2 顆、直徑約8.9MM 金屬彈頭之土造子彈2 顆及直徑約
    9.4MM 及8.5MM 金屬彈頭之土造子彈各1 顆。嗣乙○○於95
    年3 月28日，電召丁○○至其於臺北縣金山鄉○○村○○路
    9 號住處，將上開槍、彈交付被告丁○○。因認被告羅育榮
    涉有毒品危害防制條例第4 條第2 項之販賣第二級毒品罪嫌
    及槍砲彈藥刀械管制條例第8 條第4 項、第12條第4 項之持
    有其他可發射子彈具有殺傷力之槍枝、子彈罪嫌。
二、按犯罪事實應依證據認定之，無證據不得認定犯罪事實；不
    能證明被告犯罪者，應諭知無罪之判決，刑事訴訟法第154
    條第2 項、第301 條第1 項分別定有明文。再按犯罪事實之
    認定，應憑證據，如未能發現相當證據，或證據不足以證明
    ，自不能以推測或擬制之方法，以為裁判基礎；又認定不利
    於被告之事實，須依積極證據，茍積極證據不足為不利於被
    告事實之認定時，即應為有利於被告之認定，更不必有何有
    利之證據，有最高法院著有40年臺上字第86號判例、30年上
    字第816 號判例可據。再者，認定犯罪事實所憑之證據，無
    論為直接證據或間接證據，其為訴訟上之證明，須於通常一
    般之人均不致於有所懷疑，而得確信其為真實之程度者，始
    得據之為有罪之認定，倘其證明尚未達到此一程度，而於通
    常一般人仍有合理之懷疑存在，尚未達於可確信其真實之程
    度者，在該合理懷疑尚未剔除前，自不能為有罪之認定，復
    有最高法院76年臺上字第4986號判例、94年度臺上字第2033
    號判決可參。
三、公訴意旨認被告乙○○涉有上開罪嫌，無非係以被告丁○○
    於偵查中所為證言為其論據。訊據被告乙○○於本院審理中
    堅詞否認上開犯行，辯稱：其並未販賣安非他命予被告丁○○，其父親亦不可能將改造手槍及子彈交付被告丁○○，被
    告丁○○被警查獲的地點在其住處附近，應該是因此認為受
    被告乙○○之陷害，故而指證被告乙○○云云。經查：
  (一)就扣案之槍彈來源部分：
  證人即共同被告丁○○於本院審理中具結證稱：「我和乙○○是從國三認識到現在的朋友，平常有時候有聯絡，有時候
    沒有。我去乙○○家裡聊天的時候，有見過他父親。我於95
    年3 月28日凌晨，是在板橋市○○路○ 段的租車行前被警查
    獲，當時我將車還回租車行，正打算騎自己的車離開，就有
    4 、5 位警員圍過來對我搜身，在我褲袋內搜到安非他命及
    吸食器，警員並要我打開機車置物箱，他們在置物箱內發現
    扣案的槍彈。…是於94年12月間向一名綽號『闊嘴』（台語
    ）的男子拿的，是在他縣民大道與環河道路交接處的住處，
    因為那時我有吸安非他命，一時好奇才向『闊嘴』借扣案槍
    彈來玩，想還他的時候，他就已經死了。在警詢中會說從乙○○家中取得，是因為我在被警查獲前幾天，曾將扣案槍彈
    用報紙包好放在乙○○家中的櫃子裡，並沒有告訴乙○○有
    東西放在他家，從外表也看不出來是什麼東西。我去乙○○
    家時，他家門沒鎖，我就直接進到客廳。隔天乙○○的父親
    打電話給我，要我東西不要放在他家，並要我拿走，於是我
    下班後10點多就到乙○○家中把東西拿走，當時客廳都沒有
    人，那包槍彈就放在客廳桌上，我拿了就走。因為我確實是
    從乙○○家中將槍彈取回，所以才會跟警察這麼說。…我將
    槍彈取走後，放在我土城的工作地點約4 、5 天，之後就放
    在機車置物箱內打算租完車後拿去銷毀，因為該『闊嘴』已
    經死亡，我不知要如何處理。我之前是因為害怕，才會想把
    責任推給別人，我今日所述屬實，因為良心過意不去」等語
    （見本院96年3 月1 日審理筆錄第3 至10頁）。由共同被告
    丁○○於本院審理中所為上開證言，已無從認定本件扣案之
    槍彈原係被告乙○○所持有之物。
  其次，證人即乙○○之父丙○○於本院審理中亦具結證稱：
    「丁○○是我兒子乙○○的國中同學，國中的時候曾到我家
    幫忙洗海產，我和丁○○沒有直接往來，也不知道丁○○的
    電話，95年3 月20日我沒有打電話請丁○○取走槍彈，我從
    來沒有打過電話給丁○○，乙○○也沒有要我打給丁○○，
    我家裡的大門都會上鎖」等語（見本院上開審理筆錄第11至
    13頁）。由上所述，共同被告丁○○於本院審理中證稱其係
    因丙○○打電話通知始前往乙○○家中取走扣案槍彈，及乙○○家中並未上鎖其遂自行進入等情，亦無法由證人丙○○
    之證言證明與事實相符，自不得遽以共同被告丁○○於本院
    審理中所為供述而為不利於被告乙○○之認定。
  再者，被告丁○○於警詢中係供稱：「乙○○於95年3 月14
    日晚間11時許，在他板橋市○○路○ 段31巷66弄10號1 樓住
    處時，將扣案槍彈暫時交給我保管，…我就藏放在機車坐墊
    下，沒有隨身攜帶，乙○○共交給我1 支改造手槍及8 顆子
    彈，…在我板橋市○○路67號3 樓住處書桌抽屜內查獲的1
    顆子彈，是上述8 顆子彈中的其中1 顆，因為沒有火藥，所
    以就留下來觀賞」等語（見偵查卷第9 至10頁），且於偵查
    中先供稱：「槍彈是乙○○交給我的，是在95年3 月14日晚
    間11點多，在乙○○三民路的住處，當時槍彈是包好的，我
    不知道裡面是什麼東西」等語（見偵查卷第58頁），復供稱
    ：「乙○○的父親於95年3 月20日打電話給我，要我去把槍
    彈拿走，不要把東西放在家裡，當時這些槍彈是以好幾層塑
    膠袋包著，我拿回去後就放在土城市○○路○ 段48號2 樓的
    公司2 樓櫃子夾層內，到95年3 月26日再將改造手槍及7 顆
    子彈放在手機盒內，藏在機車置物箱裡，在我住處查獲的1
    顆子彈，是我原本就有的」等語（見偵查卷第81至82頁）。
    觀之共同被告丁○○上開於警詢及偵查中所為供述，先稱扣
    案槍彈係被告乙○○所交付，又稱係乙○○之父打電話要其
    取走槍彈，而有關子彈之數目，亦有先稱交付8 顆，復稱交
    付7 顆之差異，益見共同被告丁○○所為不利於被告乙○○
    之供述，顯有重大瑕疵，自不能僅以共同被告丁○○於偵查
    中所為陳述，即認定被告丁○○所持扣案槍彈係被告乙○○
    所交付。
  (二)次就共同被告丁○○所持有之安非他命來源，被告丁○○於
    本院審理中具結證稱：「我在警詢中告訴警員毒品是從乙○○那裡拿來的，因為我在被警查獲前有跟乙○○拿過毒品大
    約4 、5 次，大約是94年底至95年初之間，每次拿0.5 至1
    公克，都是先打電話給乙○○，再到乙○○家樓下找他，乙○○會開他的貨車出來，在車上把安非他命交給我。我有詢
    問價格，但乙○○都不收我的錢，說要免費提供給我。但最
    近二次都是跟另一名男子拿的，我不知該男子的真實姓名，
    因為在警詢中很緊張，才會指證乙○○」等語（見本院96年
    3 月1 日審理筆錄第3 至10頁）。而被告丁○○於警詢中係
    供稱：「警方所查獲之安非他命是向我朋友乙○○購得…共
    購買過3 次，第一次是在94年9 月，到乙○○板橋市○○路
    ○ 段3 巷66弄10號住處後，他開貨車到別的地方拿安非他命
    給我，以2,000 元購買安非他命1 小包，第二次在95年1 月
    ，也是到其住處，在車上乙○○再拿安非他命給我，價格3,
    000 元，第三次在95年3 月9 日晚上19時30分，也是在乙○○住處其貨車上交易，以3,000 元購得安非他命1 小包」等
    語（見偵查卷第10、12頁）；嗣於偵查中先供稱：「（問：
    毒品是否向乙○○買的？）是，我打行動電話給他，問他有
    無貨，他說有，叫我去他板橋市○○路○ 段住家，我跟他買
    過3 次」等語（見偵查卷第58頁），又以證人身分具結證稱
    ：「警方查獲的那包安非他命是跟乙○○買的，時間約在今
    年2 月，我以4,000 或5,000 元的價格跟他買，我先打電話
    給他，再到他家，他用他家載海參的小貨車載我出去，在車
    上交給我，我再把錢交給他。從94年10月到95年2 月共向乙○○買過3 次，第一次、第二次都沒有跟我拿錢，是他請我
    用，第二次請我用的時間是在今年（95年）農曆新年前，1
    月份的時候。第一、二次我打電話給乙○○問他那邊有沒有
    安非他命，他就給我一點讓我用，第三次也就是今年2 月這
    一次，我打電話給乙○○，問他有沒有安非他命，乙○○說
    有，並告訴我最近安非他命很貴，要用買的。三次都是在乙○○家裡的小貨車上，乙○○交給我，我記得第一次或第二
    次乙○○送我安非他命後，就載我去他家的工廠，二個人在
    工廠內分別施用，工廠是在板橋市○○街」等語（見偵查卷
    第81至82頁）。由共同被告丁○○上開供述，有關其所述向
    被告乙○○取得安非他命之時間、價格，先稱三次均有對價
    ，又稱僅第三次有對價，復稱三次均無對價，實已有重大矛
    盾，再就其所述第三次交易時間，先供稱係於95年2 月，又
    供稱係於95年3 月9 日，而價格究係3,000 元或4,000 至
    5,000 元，前後所述亦有出入，且無其他證據可資認定與事
    實相符，是共同被告丁○○此部分不利於被告乙○○之供述
    ，亦不能作為不利於被告乙○○之認定。
  (三)綜上所述，共同被告丁○○所為供述既然不能證明被告乙○○有持有扣案槍彈及販賣安非他命之事實，此外，又無其他
    積極證據可資證明被告乙○○有公訴意旨所指犯行，揆諸上
    開說明，即應為被告乙○○無罪之諭知。
據上論斷，應依刑事訴訟法第299 條第1 項前段、第301 條第1
項前段，槍砲彈藥刀械管制條例第8 條第4 項、第12條第4 項，
刑法第2 條第1 項前段、第11條前段、修正後第55條、修正後第
42條第3 項、第38條第1 項第1 款，判決如主文。
本案經檢察官馬凱蕙到庭執行職務。
中　　華　　民　　國　　96　　年　　3 　　月　　19　　日
                  刑事第十四庭  審判長法　官  林海祥
                                      法　官  朱敏賢
                                      法　官  汪怡君
上列正本證明與原本無異。
如不服本判決，應於送達後十日內向本院提出上訴狀。
                                      書記官  李郁禎
中　　華　　民　　國　　96　　年　　3 　　月　　19　　日
附錄本案論罪科刑法條全文：
槍砲彈藥刀械管制條例第8條
未經許可，製造、販賣或運輸鋼筆槍、瓦斯槍、麻醉槍、獵槍、
空氣槍或第四條第一項第一款所定其他可發射金屬或子彈具有殺
傷力之各式槍砲者，處無期徒刑或五年以上有期徒刑，併科新臺
幣一千萬元以下罰金。
未經許可，轉讓、出租或出借前項所列槍枝者，處五年以上有期
徒刑，併科新臺幣一千萬元以下罰金。
意圖供自己或他人犯罪之用，而犯前二項之罪者，處無期徒刑或
七年以上有期徒刑，併科新臺幣一千萬元以下罰金。
未經許可，持有、寄藏或意圖販賣而陳列第一項所列槍枝者，處
三年以上十年以下有期徒刑，併科新臺幣七百萬元以下罰金。
第一項至第三項之未遂犯罰之。
槍砲彈藥刀械管制條例第12條
未經許可，製造、販賣或運輸子彈者，處一年以上七年以下有期
徒刑，併科新台幣五百萬元以下罰金。
未經許可，轉讓、出租或出借子彈者，處六月以上五年以下有期
徒刑，併科新台幣三百萬元以下罰金。
意圖供自己或他人犯罪之用，而犯前二項之罪者，處三年以上十
年以下有期徒刑，併科新台幣七百萬元以下罰金。
未經許可，持有、寄藏或意圖販賣而陳列子彈者，處五年以下有
期徒刑，併科新台幣三百萬元以下罰金。
第一項至第三項之未遂犯罰之。
